【裁判字號】    94,上易,1532
【裁判日期】    950208
【裁判案由】    竊盜等
【裁判全文】
臺灣高等法院臺中分院刑事判決        94年度上易字第1532號
上  訴  人  臺灣臺中地方法院檢察署檢察官
被      告  甲○○
上列上訴人因被告竊盜等案件，不服臺灣臺中地方法院94年度易
字第1263號中華民國94年9月28日第一審判決 （起訴案號：臺灣
臺中地方法院檢察署94年度偵字第3381號），提起上訴，本院判
決如下：
    主    文
上訴駁回。
    犯罪事實
一、甲○○曾於民國（下同）八十一年間，因妨害家庭案件，經
    臺灣臺中地方法院判處有期徒刑三月確定，於八十一年五月
    十二日（原判決誤為二十一日）易科罰金執行完畢（不構成
    累犯）。其於八十八年四月二十九日，購買一輛車牌號碼Ｒ
    九─六○三九號之自用小客車，車價約新臺幣八十二萬餘元
    ，登記於自己名下。嗣於九十一年一月二十八日與丙○○結
    婚，但感情並不融洽。甲○○於九十二年九月二十三日，向
    臺灣臺中地方法院檢察署提出丙○○傷害告訴（該案業經檢
    察官以九十二年度偵字第二一八三六號聲請簡易判決處刑，
    臺灣臺中地方法院於九十二年十二月二十六日以九十二年度
    中簡字第二五○○號刑事簡易判決判處丙○○拘役五十日，
    已於九十三年五月十四日易科罰金執行完畢），並向臺灣臺
    中地方法院聲請民事保護令（業經該院於九十二年十一月十
    八日核發九十二年度家護字第一○五八號民事通常保護令）
    ，又於九十二年十月十六日，向同署申告稱丙○○趁其離家
    出走期間，竊取其電視、音響等物（經該署檢察官於九十三
    年六月九日以九十三年度偵續字第八三號以撤回告訴為由為
    不起訴處分），另向臺灣臺中地方法院家事法庭訴請離婚（
    臺灣臺中地方法院九十三年度婚字第三三三號，後因和解而
    撤回起訴）。丙○○則於九十三年四月間，向臺灣臺中地方
    法院檢察署提出甲○○妨害婚姻及傷害之告訴（業經該署檢
    察官於九十三年五月十一日以九十三年度偵字第一五八六、
    七二二四號聲請簡易判決處刑，嗣因撤回告訴，由臺灣臺中
    地方法院於九十三年七月二十日以九十三年度易字第一四七
    ○號為公訴不受理判決），並於前述離婚事件中提出離婚之
    反訴。甲○○遂於九十三年四月二十三日先將前述自用小客
    車過戶於其弟石聖龍名下。至九十三年六月一日，丙○○將
    電視、音響等物品返還甲○○，同年月八日前某日，甲○○
    、丙○○二人洽談和解，約定由甲○○將該部自小客車贈與
    丙○○，並移轉登記至丙○○名下，作為丙○○撤回妨害婚
    姻告訴之條件，雙方並應將其餘未終結之一切民、刑事訴訟
    案件全部撤回，重新共同生活。甲○○遂於九十三年六月八
    日前述竊盜案件偵訊時，當庭撤回告訴，又於九十三年六月
    九日將該部自用小客車過戶至丙○○名下，並將該自用小客
    車之行車執照、汽車新領牌照登記書等，均交付、移轉予丙
    ○○。雙方並於九十三年六月十日，同至王世勳律師事務所
    ，請王世勳律師代寫撤回狀，將雙方一切未終結之民、刑事
    訴訟均撤回。丙○○並於九十三年七月二日，搬至臺中市西
    屯區○○○○街一九之三號與甲○○共同生活。詎共同生活
    期間，二人依然相處不睦，甲○○心生不甘，欲將該車取回
    ，遂基於意圖為自己不法所有之概括犯意，先於九十三年九
    月十四日前之某日，在前述臺中市○○○○街住處，自丙○
    ○置於房間櫃子之皮夾內，徒手竊取丙○○所有之該部自用
    小客車之行車執照一張，丙○○發現行車執照失竊後，曾質
    問甲○○，甲○○託稱沒有拿，丙○○即於九十三年九月十
    四日十二時四十分左右，持其國民身分證正本獨自前往交通
    部公路總局臺中區監理所臺中市監理站申請補發行車執照，
    為甲○○所不知。甲○○遂承前不法所有之意圖，再連續於
    九十三年九月二十日以後之某日，仍自丙○○置於房間櫃子
    之皮夾內，徒手竊取丙○○所有之國民身分證一紙，復自房
    間桌上之小包包內，接續竊取丙○○所有而置於該處之印章
    一枚，並旋即於九十三年十月一日，持所竊得之行車執照、
    身分證正本、印章等物，前往交通部公路總局臺中區監理所
    臺中市監理站，欲將該自用小客車過戶回自己名下，經承辦
    人員告知行車執照業已由丙○○申請換新，不能辦理，遂又
    返回住處，取出丙○○置於房間櫃子內之汽車新領牌照登記
    書，於同日十二時二十七分左右，再度前往臺中市監理站辦
    理汽車過戶事宜。甲○○並在「汽車車輛異動登記書」之原
    車主名稱欄，盜用所竊得之丙○○之印章，蓋用印文一枚辦
    理過戶，使監理站承辦之公務員審核各項應備證件均符合後
    ，即在職務上所掌管之車籍查詢電腦系統中鍵入Ｒ九─六○
    三九號自用小客車於九十三年十月一日過戶於甲○○名下之
    不實事項，足以生損害於丙○○及監理機關對汽車車籍管理
    之正確性（至於汽車新領牌照登記書，甲○○辦妥過戶後即
    放回房間櫃子內，丙○○嗣後又取出自行收藏，故此部分不
    另構成竊盜）。嗣丙○○於九十三年十月七日，書寫一封略
    稱：「我們是不同世界的人，要相處真的很難……無緣的愛
    情就讓她早點結素（為結束之誤）……如要買回汽車三十萬
    、分離十萬」等語之書信後，留書出走，獨自駕駛上開自用
    小客車至南投縣魚池鄉其母親住處。至九十三年十月十一日
    上午七時左右，丙○○發現該自用小客車不見，以為遭竊，
    前往魚池鄉派出所報案，受理員警告知其並非車主，丙○○
    始知該自用小客車已於九十三年十月一日過戶於甲○○名下
    之情（丙○○再於九十三年十月十三日申請補發國民身分證
    ）。
二、案經丙○○訴請臺灣臺中地方法院檢察署檢察官偵查起訴。
    理    由
一、訊據被告甲○○矢口否認有何竊盜及偽造文書之犯行，辯稱
    ：當初將該車過戶予丙○○，係因丙○○怕伊不讓他搬回來
    ，所以將汽車過戶給他，當作他的保障，約定如果伊讓他搬
    回伊臺中市西屯區○○○○街一九之三號住處以後，他就要
    將汽車再還給伊，是丙○○於九十三年九月底自己拿身分證
    、印章給伊去辦過戶，行照本來就在伊這裡，有拿行照去辦
    過戶，但監理所說是舊的所以不能用，後來就用車主聯（汽
    車新領牌照登記書）辦理過戶，車子是伊於十月十一日開走
    的云云。惟查：前揭犯罪事實，業經告訴人丙○○在警詢、
    檢察官偵查及原審法院審理時指述綦詳，核與證人王世勳於
    原審證述之情節相符。且查：
  卷附書寫「我們是兩個不同世界的人，要相處真的很難……
    無緣的愛情就讓她早點結素（為結束之誤）……如要買回汽
    車三十萬、分離十萬」等語之書信，為告訴人丙○○於九十
    三年十月七日所寫一節，為被告與告訴人所共同是認（見偵
    字第三三八一號卷第四二頁），倘若告訴人於九十三年十月
    一日係自願同意將該車過戶予被告，豈會在汽車已辦理過戶
    完成之後，仍提出「如要買回汽車三十萬」之要求？
  上開自用小客車之行車執照，告訴人係於九十三年九月十四
    日持身分證正本申請補發，此有交通部公路總局臺中區監理
    所臺中市監理站九十四年三月二十一日中監中字第○九四○
    ○○一二二八號函檢附汽車車輛異動登記書一紙可稽（見偵
    字第三三八一號卷第三六、三八頁）。若告訴人自願將身分
    證、印章交付被告辦理過戶，何以告訴人未將新的行車執照
    一併交付被告？被告又何以不知告訴人已於九十三年九月十
    四日申請補發新的行車執照，反而持舊的行車執照欲辦理過
    戶，遭監理站人員拒絕辦理？
  告訴人於九十三年十月十一日上午汽車遭被告開走後，曾向
    南投縣政府警察局集集分局魚池分駐所報案之情，有南投縣
    政府警察局集集分局魚池分駐所受理各類案件紀錄表影本一
    紙可考（見偵字第三三八一號卷第三四頁），且該紀錄表註
    明：「車主甲○○電話聯繫，其稱汽車失竊不願丙○○代為
    報案，稱本人（車主）至所報案。」等字句。倘若告訴人係
    自願同意將汽車過戶予被告，則被告使用該車乃天經地義，
    何須於丙○○打電話詢問其是否要報案時，竟隱瞞汽車係由
    其自行開走之事實，而稱要自行報案？益見被告心虛之情。
    足見告訴人所稱未同意被告辦理汽車過戶等語，係屬可信，
    而被告所辯不足憑採。
  此外復有交通部公路總局臺中區監理所臺中市監理站九十四
    年三月二日中監中字第○九四○○○○八六六號函檢附之汽
    車車輛異動登記書四紙、交通部公路總局臺中區監理所臺中
    市監理站九十四年三月三日中監車字第○九四○○二九一一
    四號函檢附之汽車新領牌照登記書一紙、交通部公路總局臺
    中區監理所臺中市監理站九十四年八月十八日中監中字第○
    九四○○○三九四一號函、臺灣臺中地方法院檢察署檢察官
    聲請簡易判決處刑書、不起訴處分書、臺灣臺中地方法院民
    事通常保護令、刑事判決各一件在卷可資佐證，本案事證明
    確，被告犯行洵堪認定，應依法論科。
二、核被告甲○○所為，係犯刑法第三百二十條第一項之竊盜罪
    、刑法第二百十七條第二項之盜用印章罪及刑法第二百十四
    條之使公務員登載不實罪。告訴人於九十三年九月十四日以
    前，即已發覺行車執照失竊，而於九十三年九月十四日持身
    分證正本申請補發行車執照，至同年月二十幾日左右，尚有
    持身分證正本申請考領重型機車駕照，故身分證係在之後才
    失竊等情，業據告訴人丙○○陳明在卷（見原審卷第二五頁
    ），故被告顯係分兩次竊取告訴人丙○○之證件，其兩次犯
    行時間緊接，方法相同，觸犯構成要件相同之罪名，顯係基
    於概括犯意為之，為連續犯，應依刑法第五十六條之規定以
    一罪論，並加重其刑。公訴人未論以連續犯，容有未洽，惟
    起訴法條毋庸變更。被告所犯上開三罪間，有方法、目的之
    牽連關係，應依刑法第五十五條後段之規定，從較重之連續
    竊盜罪處斷。
三、原審調查後，適用刑法第第五十六條、第三百二十條第一項
    、第二百十七條第二項、二百十四條、第五十五條、第四十
    一條第一項前段、第七十四條第二款，罰金罰鍰提高標準條
    例第一條前段、第二條，並審酌該車原為被告甲○○所有，
    在婚前即已購入，為和解而無償贈與告訴人，犯本罪之動機
    無非為與告訴人和解並重新共同生活後，仍相處不睦，心生
    不甘，亟欲取回該車，一時失慮所致，其手段平和，其竊得
    之丙○○證件僅用於汽車過戶之用途，未作其他非法使用，
    所生之危害不大等一切情狀，量處有期徒刑三月之刑，並諭
    知易科罰金之折算標準。又審酌被告甲○○雖曾於八十一年
    間因妨害家庭案件，經法院判處有期徒刑三月，於八十一年
    五月二十一日易科罰金執行完畢，然於執行完畢後五年以內
    未曾受有期徒刑以上刑之宣告，有臺灣臺中地方法院檢察署
    刑案資料查註紀錄表、臺灣高等法院被告前案紀錄表在卷可
    稽，被告因一時失慮而犯本件罪行，核其犯行尚無重大惡性
    ，告訴人對於雙方感情之破裂亦有過失，而被告雖未就本件
    犯行賠償告訴人，但告訴人仍得依民事程序行使權利而填補
    其損害，認被告受此偵、審教訓，當知警惕，應無再犯之虞
    ，所判處之刑，以暫不執行為適當，併予宣告緩刑二年，其
    認事用法核無違誤，量刑亦妥適。檢察官依據告訴人之請求
    提起上訴，指摘被告尚有竊取車輛，且尚未賠償告訴人損失
    ，原審所為之緩刑，量刑顯然失當等語，然查原判決就此部
    分犯罪情節，均已明確審酌認定在內，按量刑之輕重，乃法
    院自由裁量之職權，原判決就被告犯罪行為之量刑，既未逾
    越法定之刑度，又未濫用其自由裁量之權限，即難指為違法
    ，又檢察官於起訴書中業已敘明上開自用小客車係被告與告
    訴人於婚姻關係存續期間所共同使用之物，亦為日常生活上
    所必須之物，夫妻雙方對於該部自用小客車均有管理使用權
    ，而難以告訴人為登記名義人，完全排除被告使用之權利，
    不能只以告訴人之片面指訴，遽認被告涉有竊車之犯行等語
    ，雖該自用小客車現所有人為盧建仲，有車號查詢汽車車籍
    一紙在卷可查，尚無從據以認定被告涉有竊車之犯行，是本
    院認檢察官之上訴並無理由，應予駁回。
據上論斷，應依刑事訴訟法第三百六十八條，判決如主文。
本案經檢察官乙○○到庭執行職務。
中    華    民    國    95    年    2     月    8     日
              刑事第十一庭  審判長法  官  黃  梅  月
                                  法  官  黃  日  隆
                                  法  官  林  宜  民
上列正本證明與原本無異。
不得上訴。
                                  書記官  林  桂  鳳
中    華    民    國    95    年    2     月    10    日
                                                      Ｒ


司法院資訊處製作；財團法人民間司法改革基金會備份。
